【裁判字號】    89,上訴,1515
【裁判日期】    890307
【裁判案由】    毒品危害防制條例
【裁判全文】
臺灣高等法院刑事判決                          八十九年度上訴字第一五一五號
    上  訴  人  臺灣士林地方法院檢察署檢察官
    被      告  乙○○
    指定辯護人  本院公設辯護人
    被      告  甲○○
    指定辯護人  本院公設辯護人
右上訴人因被告違反毒品危害防制條例案件，不服臺灣士林地方法院八十八年度訴字
第五六三號，中華民國八十九年三月七日第一審判決（起訴案號：臺灣士林地方法院
檢察署八十八年度偵字第一六六六號），提起上訴，本院判決如左：
    主  文
原判決關於乙○○部分撤銷。
乙○○轉讓第二級毒品，處有期徒刑柒月，扣案之安非他命壹包（淨重零點捌壹貳陸
公克）沒收銷燬之。
其他上訴駁回。
    事  實
一、乙○○前因施用第二級毒品安非他命，經臺灣板橋地方法院八十七年毒聲字第六
    六三號裁定觀察勒戒。甲○○係乙○○之友，因經濟較差，又有施用第二級毒品
    安非他命之需要，乃於民國（下同）八十八年一月十六日以電話與乙○○取得聯
    絡，欲以每包新臺幣（下同）三千元之代價，向乙○○購買安非他命一包，且因
    甲○○當日缺少現金，故與乙○○約明三千元後付，經乙○○應允，即以原先購
    入之三千元之一包安非他命轉讓與甲○○，同日下午十一時四十分許，在臺北市
    士林區○○街四十八號前，乙○○將一包安非他命交予甲○○，甲○○於取得該
    包安非他命後，將毒品安非他命置放在右前褲袋內，旋因行跡可疑，經警盤查後
    查獲上情，甲○○並交出安非他命一包（顆粒淨重○．八一二六公克）扣案。
二、案經台北縣警察局三重分局移送台灣士林地方法院檢察署檢察官偵查起訴。
    理  由
一、訊據被告乙○○、甲○○坦承於右揭時地為警查獲，及甲○○持有安非他命屬實
    。且被告甲○○持有之白色晶粒一包，經鑑驗結果確為安非他命無誤（淨重○．
    八一二六公克），有憲兵司令部刑事鑑識中心鑑驗通知書一紙在卷可稽（見偵查
    卷第四十頁）。被告二人均否認有販賣毒品行為，辯稱：扣案安非他命係被告乙
    ○○持往被告甲○○家中欲供吸食之用，並無購買轉售之事，警訊及偵查中所為
    自白係配合承辦員警之要求所為，與事實並不相符云云。惟查：被告乙○○於警
    訊時供承：「甲○○以電話與我連絡，以三千元，向我買安非他命，待日後有錢
    再給我三千元，於八十八年一月二十六日二十三時四十分許，在台北市○○街四
    十八號前交易時，被警方查獲。」（見偵查卷第五頁反面）。被告甲○○於警訊
    時供承：「我以電話與乙○○連絡，告知以三千元買安非他命，交易完成後，安
    非他命置於我右前褲袋裡被查獲，由我自行拿出交給警方，沒有查到錢的原因，
    是我告訴乙○○，待日後有錢再還給他。」（見偵查卷第十二頁反面）。被告甲
    ○○於檢察官初訊時亦供稱：「被查獲的安非他命剛買來。」（見偵查卷第三十
    七頁反面）。被告乙○○於檢察官初訊時則供稱：「被查獲的安非他命是我以三
    千元買來的，甲○○問我有沒有安非他命，我就以三千元賣這包安非他命。」（
    見偵查卷第三十八頁）。其後被告二人雖否認販賣安非他命，甲○○亦否認有購
    買安非他命後欲轉售永久峰之情。惟被告甲○○於八十九年六月二十日本院審理
    時供稱，當天是我聯絡乙○○，二人要一起吸用，一起出錢買的。被告乙○○於
    本院八十九年八月九日調查時則供稱，事實上是我用三千元買的。究竟是二人一
    起出錢買的？或乙○○以自己的三千元購買，二人所供並不一致。且如係乙○○
    購買欲至甲○○家吸用，則由乙○○繼續持有，至甲○○家再拿出吸食即可，又
    何須先在台北市○○街四十八號前交予甲○○。被告二人嗣後之辯解，顯不合理
    ，自以被告二人在警訊及檢察官之初訊所供為可採，被告乙○○之犯行堪以認定
    。
二、被告乙○○係將自己原先以三千元購入之安非他命仍以三千元之價格售予被告甲
    ○○，被告乙○○本身並未因之獲利，自難科其以販賣第二級毒品罪，應僅論以
    毒品危害防制條例第八條第二項之轉讓第二級毒品罪，檢察官認被告乙○○係犯
    毒品危害防制條例第二項之販賣第二級毒品罪，起訴法條，容有未洽，應予變更
    ，原審採信被告乙○○之辯解，而為其無罪之諭知，容有未洽，檢察官提起上訴
    ，指摘原判決關於被告乙○○部分不當，為有理由，應由本院將原判決關於被告
    乙○○部分撤銷改判，審酌被告乙○○之素行、犯罪之動機、手段、所生危害及
    其犯後態度等一切情狀，判處有期徒刑七月。扣案之安非他命壹包（淨重０．八
    一二六公克）雖已轉讓予甲○○，屬甲○○所有，但依毒品危害防制條例第十八
    條第一項規定，不問屬於犯人與否均應沒收銷燬之。
三、公訴意旨又以：被告甲○○因經濟較差，又有施用毒品需要，乃思以購入第二級
    毒品甲基安非他命（以下簡稱安非他命）後，先取用其中少量，再以原價出售方
    式，牟取該少量毒品施用之利益，故於八十八年一月十六日以電話與乙○○取得
    聯絡，於同日下午十一時四十分許，在臺北市○○區○○街四十八號前，以三千
    元之代價，向乙○○購入安非他命一包，準備於取用少量，再以同價出售予友人
    永久峰，被告甲○○當日因身上缺少現金，故與乙○○約明三千元後付，被告甲
    ○○於取得安非他命後，將毒品安非他命置放在右前褲袋內，旋因行跡可疑，經
    警盤查後，被告甲○○交出安非他命一包（顆粒淨重○．八一二六公克）經警扣
    案，因認被告甲○○涉犯毒品危害防制條例第四條第二項販賣第二級毒品罪嫌云
    云。
四、被告甲○○否認有販賣毒品行為，辯稱：扣案安非他命係被告乙○○持往被告甲
    ○○家中欲供吸食之用，並無購以轉售永久峰之事，警訊及偵查中所為自白係配
    合承辦員警之要求所為，與事實並不相符等語。按犯罪事實應依證據認定之，無
    證據不得推定其犯罪事實。又被告之自白，不得作為有罪判決之唯一證據，仍應
    調查其他必要之證據，以察其是否與事實相符。刑事訴訟法第一百五十四條、第
    一百五十六條第二項分別定有明文。次按不能證明被告犯罪者，應諭知無罪之判
    決，同法第三百零一條第一項復已明定。再共同被告所為不利於己之供述，固得
    採為其他共同被告犯罪之證據，惟此項不利之供述，依刑事訴訟法第二百七十條
    第二項之規定，仍應調查其他必要之證據，以察其是否與事實相符，自難專憑此
    項供述，為其他共同被告犯罪事實之認定。又按刑事訴訟法上所謂認定犯罪事實
    之證據，係指足以認定被告確有犯罪行為之積極證據而言，該項證據自須適合於
    被告犯罪事實之認定，始得採為斷罪資料；且認定不利於被告之事實，須依積極
    證據，苟積極證據不足為不利於被告事實之認定時，即應為有利於被告之認定，
    更不必有何有利之證據；如未能發現相當證據，或證據不足以證明，自不能以推
    測或擬制之方法，以為裁判之基礎。（參看最高法院三十一年臺上字第二四二三
    號、二十九年上字第三一○五號、三十年上字第八一六號、四十年臺上字第八十
    六號有判例）。本件公訴意旨認被告甲○○涉有販賣第二級毒品犯行，無非以被
    告甲○○於警訊及偵查中之自白，及扣案第二級毒品安非他命乙包為其憑據，惟
    被告甲○○堅稱並無販賣情事，經查：被告甲○○於警訊時固曾供承查獲之安非
    他命係乙○○以三千元售予甲○○，甲○○再轉售永久峰，惟被告二人於偵查中
    與證人永久峰當庭對質時均堅決否認有販賣或轉售營利情事（見偵查卷第四十三
    頁以下），即被告二人於原審訊問時亦堅稱並無販售安非他命予永久峰行為，參
    諸證人永久峰於偵查及原審訊問時均供稱，從未向被告甲○○購買安非他命，而
    係向綽號「小胖」之人購入施用（見偵查卷第四十四頁及原審卷四十四頁），且
    被告二人於警訊時均稱被告甲○○係以三千元購入安非他命，從中抽取少許安非
    他命後再依原價轉售永久峰獲利。惟乙○○於警訊時另供稱，彼等為警查獲時，
    被告甲○○係帶同永久峰一同前往現場，但永某趁亂逃逸（見偵查卷第十一頁）
    ，果乙○○所供屬實，永久峰一同到場購買安非他命，被告甲○○如何能當場先
    將自己欲賺得之分量（安非他命）先予藏放，再將減量之安非他命售予永久峰？
    何以不由永久峰自己向乙○○購買，而須經由甲○○？況乙○○於本院八十九年
    六月七日訊問時供稱，當天永久峰並不在場，是被告甲○○前揭自白，尚有瑕疵
    ，且無其他證據佐證，難予採信。公訴意旨徒憑被告甲○○與事實不符之自白即
    認甲○○有販賣第二級毒品之犯行，尚無足採，此外復查無其他積極證據足以證
    明被告甲○○確有公訴人所指販賣安非他命之犯行，既不能證明被告甲○○犯罪
    ，原審對被告甲○○為無罪之判決，經核並無不合。
五、檢察官提起上訴，指原審諭知被告甲○○無罪，係屬不當云云，為無理由，應予
    駁回。
據上論斷，應依刑事訴訟法第三百六十九條第一項前段、第三百六十八條、第三百六
十四條、第二百九十九條第一項前段、第三百條，毒品危害防制條例第八條第二項、
第十八條第一項，判決如主文。
本案經檢察官鄭富銘到庭執行職務。
中      華      民      國    八十九    年      八      月    二十二    日
                                臺灣高等法院刑事第二十二庭
                                    審判長法  官  許  正  順
                                          法  官  胡  方  新
                                          法  官  林  明  俊
右正本證明與原本無異。
如不服本判決應於收受送達後十日內向本院提出上訴書狀，其未敘述上訴之理由者並
得於提起上訴後十日內向本院補提理由書（均須按他造當事人之人數附繕本）。
                                          書記官  蕭  進  忠
中      華      民      國    八十九    年      八      月    二十九    日
附錄本案論罪科刑依據之法條：
毒品危害防制條例第八條
轉讓第一級毒品者，處一年以上七年以下有期徒刑，得併科新台幣一百萬元以下罰金
。
轉讓第二級毒品者，處六月以上五年以下有期徒刑，得併科新台幣七十萬元以下罰金
。
轉讓第三級毒品者，處三年以下有期徒刑，得併科新台幣三十萬元以下罰金。
前三項之未遂犯罰之。


司法院資訊處製作；財團法人民間司法改革基金會備份。
